臺灣臺北地方法院交通事件裁定　　　 100年度交聲字第2067號
原處分機關　臺北市交通事件裁決所
異　議　人
即受處分人　鄭春雄
上列異議人因違反道路交通管理處罰條例案件，對於臺北市交通
事件裁決所中華民國100 年8 月15日所為之處分（原處分案號：
北市裁申字第裁22-ZAQ138518號、第裁22-ZAQ139825號），聲明
異議，本院裁定如下：
    主  文
異議均駁回。
    理  由
一、異議意旨略以：異議人即受處分人鄭春雄，於民國100 年2
    月3 日23時41分許，駕駛其子鄭博聰所有之車牌號碼3415-M
    T 號自用小客車，沿國道1 號北上行駛，行經泰山收費站時
    時，因無收費員於人工收費車道處收費，且認當時係暫停收
    費時段，雖車上未申裝OBU 設備，然仍駛入電子收費專用車
    道（下稱ETC 車道）上，非故意不繳通行費。又因異議人實
    際住所與上揭車輛所有人鄭博聰之戶籍地不同，導致伊未收
    到遠通電收股份有限公司（下稱遠通公司）寄發之通行費催
    繳通知單及舉發單，非故意不繳納通行費及罰款，原處分機
    關未予詳察，依道路交通管理處罰條例第33條第3 項、第27
    條第1 項之規定，裁罰異議人共計新臺幣（下同）3,600 元
    ，異議人實難甘服，爰依法聲明異議，撤銷原處分等語。
二、按汽車行駛於應繳費之公路、橋樑、隧道或輪渡，不依規定
    繳費者，處汽車所有人或駕駛人3,000 元以上6,000 元以下
    罰鍰，並追繳欠費；汽車行駛於高速公路，除道路交通管理
    處罰條例第33條第1 項、第2 項外，有其他違反管制規定之
    行為，處駕駛人600 元以上1,200 元以下罰鍰，道路交通管
    理處罰條例第27條第1 項、第33條第3 項亦分別定有明文。
    而汽車駕駛人之行為有行經設有收費站之道路，不依規定停
    車繳費，當場不能或不宜攔截製單舉發者，得逕行舉發；且
    第一項逕行舉發，應記明車輛牌照號碼、車型等可資辨明之
    資料，以汽車所有人為被通知人製單舉發，道路交通管理處
    罰條例第7 條之2 第1 項第6 款、第4 項亦有明文。又按公
    路通行費徵收管理辦法訂定交通部臺灣區○道○○○路局電
    子收費申裝及欠費追繳作業注意事項第13條第2 項、第17條
    規定：用路人不依規定繳費，營運單位應依國道高速公路局
    查明之車籍資料，製發補繳通行費及作業處理費通知單，追
    繳通行費並加收作業處理費用；用路人應依補繳通行費及作
    業處理費通知單所列金額及繳費期限完成補繳，逾補繳期限
    截止日未繳納者，依法舉發。
三、原處分機關臺北市交通事件裁決所係以：異議人所有車號3
    415 –MT號自用小客車，行經泰山收費站北上第8 車道，因
    未裝設OBU 設備而行經該ETC 車道，而有「行駛高速公路，
    於駛進收費站時，未依標誌指示過站繳費」、「汽車行駛於
    應繳費之公路不依規定繳費」等違規事由而遭舉發，異議人
    不服於舉發通知單所載應到案日期提出申訴，經原舉發機關
    即臺灣區○道○○○路局國道公路警察局第一警察隊泰山分
    隊調查結果，仍認違規情節屬實，於100 年8 月15日分別裁
    罰如附表所示之罰鍰在案。
四、經查：
  (一)異議人確有於上揭時地，駕駛上揭自用小客車，行經國道1
    號公路泰山收費站，未申裝OBU 設備而行駛北上向第8 車道
    之ETC 車道，因而未繳交通行費，經交通部臺灣區○道○○
    ○路局委託遠通公司向上開車輛所有人鄭博聰之戶籍地即新
    北市○○區○○路327 號4 樓，送達補繳通行費及作業處理
    費通知單，非向異議人之住所地即臺北市○○區○○街30巷
    1 號3 樓處送達，致異議人未能於繳費期限即100 年3 月25
    日完成繳納，內政部警政署國道公路警察局以受處分人於補
    繳期限終止日之翌日即100 年3 月26日，成立「汽車行駛於
    應繳費之公路，不依規定繳費」之違規行為，並有「行駛高
    速公路，於駛進收費站繳費時，未依標誌指示過繳費（未申
    裝戶行駛電子收費車道）」之違規行為，分別製單舉發，並
    依車主鄭博聰之上揭戶籍地以為寄送等情，此為異議人所不
    爭執，並有上開舉發通知單暨送達證書、違規採證照片、交
    通部臺灣區○道○○○路局泰山收費站100 年6 月14日高泰
    業字第1000001476號函檢附高速公路局委託遠通電收公司辦
    理電子收費業務送達證書、遠通公司補繳通行費及作業處理
    通知單在卷可稽。上揭事實，要堪認定。
  (二)異議人辯稱：伊要進入收費站前，看見人工收費車道之收費
    員均已撤離，又車上時鐘顯示已過午夜12時，為農曆春節連
    續假期之暫停收費時段，故駛入ETC 車道通過泰山收費站，
    而認係該收費設備發生逾時收費之情形，非可歸責於伊云云
    。然參交通部臺灣區○道○○○路局泰山收費站所攝之採證
    照片，其上清晰可見違規車輛為異議人駕駛之車牌號碼3415
    -MT 自用小客車，且照片上日期及時間顯示為「2011年2 月
    3 日23時41分39秒」等字樣，距異議人所稱春節連續假期開
    始免收費時間，即2 月4 日凌晨0 時尚有18分許。苟執以現
    場攝影設備之誤差，卻不被收費站儀器監控人員發現，實難
    想像。益徵交通部臺灣區○道○○○路局泰山收費站100 年
    6 月14日高泰業字第1000001476號函示：「六、台端100 年
    2 月3 日23時41分確實違規行駛本站第8 車道小型車ETC 車
    道，檢附違規影像檔照片影本1 份供參。遠通公司攝影時間
    係與中央標準時間同步，台端所稱過站時間為100 年2 月4
    日凌晨免收費時段，恐係台端未查之故。」等內容非虛（見
    本院卷第29至33頁），衡以異議人欲享有免費利用國道通行
    之利益，應先查詢通行國道時間是否屬暫停收費之時段，諸
    如：藉由收聽車上即時廣播，或利用手機查詢報時台等方式
    ，並非難以為之，伊卻僅以目測人工車道是否尚有收費人員
    在場，或以車上儀器所示時間已屬該暫停收費時段為由，除
    未舉證以實其說外，亦足認伊未依標誌指示行駛過站繳費之
    違規行為，具有可歸責性。是異議人前開置辯，顯屬事後圖
    卸責之詞，尚難採信。綜上，異議人駕駛上開自用小客車於
    高速公路，而駛進收費站繳費時，未依標誌指示過站繳費之
    違規行為，堪以認定。
  (三)受處分人雖以前詞辯稱並非拒繳云云。然查：
  1.按違反道路交通管理事件統一裁罰基準及處理細則第5 條規
    定，處理違反道路交通管理事件，有關文書送達之程序，依
    行政程序法之規定；又送達，於應受送達人之住居所、事務
    所或營業所為之；於應送達處所不獲會晤應受送達人時，得
    將文書付與有辨別事理能力之同居人、受雇人或應送達處所
    之接收郵件人員；送達，不能將文書交付予應受送達人或於
    應送達處所不獲會晤應受送達人時，亦無法將文書付與有辨
    別事理能力之同居人、受雇人或應送達處所之接收郵件人員
    ，得將文書寄存送達地之地方自治或警察機關，並作送達通
    知書兩份，一份黏貼於應受送達人住居所、事務所、營業所
    或其就業處所門首，另一份交由鄰居轉交或置於該送達處所
    信箱或其他適當位置，以為送達；前項情形，由郵政機關為
    送達者，得將文書寄存於送達地之郵政機關，行政程序法第
    72條第1 項、第73條第1 項及第74條第1 項、第2 項分別定
    有明文。再按，行政程序法第74條第1 項所定之寄存送達，
    未準用民事訴訟法第138 條第2 項規定，自應於寄存送達當
    日即生送達之效力，司法院大法官釋字第667 號解釋足資參
    照。
  2.經查，遠通公司受交通部臺灣區○道○○○路局之委託，其
    寄發「高速公路通行費催繳通知單」及嗣後經原舉發機關即
    臺灣省國道高速公路局國道公路警察局第一警察隊泰山分隊
    逕行製單舉發之公警局交字第ZAQ138518 號、第ZAQ139825
    號「舉發違反道路交通管理事件通知單」等文書，均交郵政
    機關向車輛所有人鄭博聰之上揭戶籍地送達，因未獲晤本人
    ，亦無受領文書之同居人、受僱人或應送達處所之接收郵件
    人員，從而寄存於永貞郵局，並置於受送達處所信箱或適當
    位置，以為送達，此有各該送達證書影本附卷可稽（見本院
    卷第32、36-37 頁），是已生合法送達之效力。異議人雖辯
    稱未實際居住在鄭博聰之上揭戶籍地，而未收受該通知云云
    ，然按汽車所有人名稱、住所等如有變更，應向公路監理機
    關辦理登記，道路交通安全規則第23條第1 項定有明文。再
    依公路監理電腦系統車輛車籍及駕駛人駕籍增設住居所或就
    業處所地址作業注意事項第1 條規定：「車主、駕駛人依規
    定向公路監理機關申領之車輛牌照、駕駛執照，係以戶籍地
    址為登記地址；基於社會現況及便民原則，並因應車主、駕
    駛人需要及行政程序法第72條合法送達處所規定，於公路監
    理電腦系統車籍及駕籍檔中增列住居所或就業處所地址，以
    利公路監理機關及相關機關各項便民服務通知事項、公路法
    、道路交通管理處罰條例及強制汽車責任保險法等法令規定
    之行政文書寄達，特訂定本注意事項。」；另該注意事項第
    5 條亦規定：「公路監理機關受理車主、駕駛人申請增設住
    居所或就業處所地址後，應立即登載於公路監理電腦系統之
    車籍及駕籍檔中；各項便民服務之通知事項、公路法、道路
    交通管理處罰條例及強制汽車責任保險法等法令規定之行政
    文書寄達，皆以住居所或就業處所地址寄發。」，由上揭規
    定足認，公路監理機關基於效率及便民考量，於應受送達處
    所之調查上，課予車主、駕駛人查報增設地址之協力義務，
    以求送達事務之順遂。異議人雖非上揭自小客車所有人，然
    其既坦承伊為違規駕駛車輛進入ETC 車道，且未依限繳納費
    用之人，並為警舉發後，於應到案日期前即100 年5 月13日
    提出申訴在案，有交通部公路總局臺北區監理所100 年7 月
    13日北監自字第1002025786號函附卷可佐，足認異議人在舉
    發後、裁決前已知悉上揭違規情事自明。至於催繳通知單未
    能於補繳期限前送達至異議人實際住所而使之遭舉發乙節，
    除受限於行政機關之查證義務外，審認異議人既利用該車輛
    代步之便利性，亦應協力負擔車輛伴隨之相關風險及責任。
    亦即，異議人應協助車主即應受送達人之收受送達上揭行政
    文書，檢視有無因利用車輛所生之稅捐、費用及罰鍰，或隨
    時注意車籍地有無相關郵件送達，尚不得以該地目前無人居
    住、簽收為由卸責。故異議人以催繳通知單確未在規定繳費
    日期收受及舉發通知單之送達不合法置辯，亦無理由。
  3.異議人復辯謂：伊並無抗繳通行費云云。惟基於高速公路設
    置目的在供用路人快速通行之考量，若汽車駕駛人於行經收
    費站時，非電子收費使用者行駛電子收費車道，或未持用回
    數票行駛回數票專用道，致無法於當場過站時繳費，勢必影
    響其他用路人快速通行之權益，縱於事後補繳費用，仍無益
    於當時使用高速公路之其他用路人，是汽車駕駛人未依標誌
    指示過站繳費，與事後是否補繳無涉。異議人未依遠通公司
    通知之補繳通行費期限，依法補繳通行費，違規情節明確，
    已如前述，是伊既有附表所載之違規行為，自應分別依道路
    交通管理處罰條例第27條第1 項、第33條第3 項規定處罰，
    併此敘明。
五、綜上所述，異議人確有如附表所示之違規行為。從而，原處
    分機關依前揭道路交通管理處罰條例第27條第1 項、第33條
    第3 項之規定，分別裁處罰鍰3,000 元、600 元，並無不當
    ，異議人之異議均無理由，應予駁回。
六、據上論斷，應依道路交通事件處理辦法第18條，裁定如主文
    。
中    華    民    國    100     年    9     月  27    日
                  刑事第六庭 法  官  黃傅偉
以上正本證明與原本無異
如不服本裁定，應於裁定送達後5 日內向本院提出抗告狀。
                             書記官  劉子豪
中    華    民    國    100     年    9     月  27   日
附表
┌─┬──────┬──────┬──────┬────┬───────┐
│編│裁決書案號／│違規時間地點│  違規事實  │裁罰內容│原舉發單位、舉│
│號│聲明異議案號│            │            │(新臺幣)│發通知單案號  │
├─┼──────┼──────┼──────┼────┼───────┤
│1.│北市裁申字第│100 年2月3日│汽車行駛高速│600元   │臺灣區國道高速│
│  │裁22-ZAQ1385│；泰山收費站│公路，於駛進│        │公路局國道公路│
│  │18號（100 年│北上第8 車道│收費站繳費時│        │警察局第一警察│
│  │度交聲字第  │            │，未依標誌指│        │隊泰山分隊100 │
│  │2067號）    │            │示過站繳費。│        │年4 月19日公警│
│  │            │            │            │        │局交字第      │
│  │            │            │            │        │ZAQ138518號   │
├─┼──────┼──────┼──────┼────┼───────┤
│2.│北市裁申字第│100 年3月26 │汽車行駛於應│3,000元 │臺灣區國道高速│
│  │裁22-ZAQ1398│日；泰山收費│繳費之公路不│        │公路局國道公路│
│  │25號（100 年│站北上第8 車│依規定繳費  │        │警察局第一警察│
│  │度交聲字第  │道          │            │        │隊泰山分隊100 │
│  │2068號）    │            │            │        │年4 月27日公警│
│  │            │            │            │        │局交字第      │
│  │            │            │            │        │ZAQ139825號   │
└─┴──────┴──────┴──────┴────┴───────┘